臺灣板橋地方法院刑事判決　　　　　　　　　　　　　九十一年度訴字第四三七號
　　公　訴　人　臺灣板橋地方法院檢察署檢察官
　　被　　　告　甲○○
右列被告因違反槍砲彈藥刀械管制條例等案件，經檢察官提起公訴（九十一年度偵字
第二三三八號），本院判決如左：
    主  文
甲○○未經許可持有空氣槍，處有期徒刑壹年貳月，併科罰金新台幣捌萬元，罰金如
易服勞役以新台幣玖佰元即銀元參佰元折算壹日。
扣案空氣長槍（槍枝管制編號：0000000000）壹把沒收。
    事  實
一、甲○○前於民國八十四年三月二十七日因違反麻醉藥品管理條例案件，經臺灣嘉
    義地方法院以八十四年度易緝字第一八號判處有期徒刑三月，如易科罰金以參佰
    元折算壹日，於同年五月十八日確定，並於八十四年五月三十日因准易科罰金執
    行完畢；復於八十四年五月三十日因妨害自由案件，經臺灣臺南地方法院以八十
    四年度易緝字第九八號判決判處有期徒刑四月，如易科罰金以參佰元折算壹日，
    並於同年七月二十七日確定，嗣於八十四年八月三十日因准易科罰金執行完畢（
    迄本案行為時均已逾五年，於本案不構成累犯）；復因寄藏改造模型槍、彈藥（
    犯罪時間自八十三年初至八十七年五月三日）而犯槍砲彈藥刀械管制條例第十條
    、第十二條之罪，經本院於九十年十月十九日以九十年度訴緝字第一一七號判處
    有期徒刑三年二月，經臺灣高等法院於九十年十二月十八日以九十年度上訴字第
    三七六０號駁回上訴並確定（現執行中）。詎甲○○於前案槍砲案件經查獲後，
    尚未判決前，猶不知戒慎，於九十年五月間某日在嘉義縣鹿草鄉某處工寮內，拾
    獲不明人士所有遺落該處具殺傷力之空氣長槍一把（槍枝管制編號：0000000000
    ）及不具殺傷力之鉛彈一盒（計四十八顆，無法供上開空氣長槍使用，起訴書誤
    為可供上述空氣槍發射用）後，即意圖為自己不法之所有，以易持有為所有之意
    ，予以侵占入己，且明知空氣槍，未經許可，不得持有，竟該自拾獲時起，未經
    許可而無故持有上開空氣長槍乙支，並將之藏放於其位於嘉義縣鹿草鄉碧潭村頂
    潭一０七號之住處。嗣因台南縣警察局白河分局後壁分駐所員警聽聞甲○○曾持
    上開空氣長槍向友人炫耀，遂於九十年八月二十三日二十二時三十分許，在台南
    縣後壁鄉嘉田村六十二號前，盤查在車牌Ｓ４─八六一０號自小客車上睡覺之甲
    ○○後，先由該自小客車內起出安非他命吸食器乙支、疑似海洛因白色粉末二小
    包及注射針筒（此部分所涉施用毒品部分，另案偵辦），復依甲○○之供述，於
    翌日（同年月二十四日）凌晨一時許，在甲○○上址住處扣得上開空氣長槍一把
    及鉛彈一盒。
二、案經臺南縣警察局白河分局報由臺灣臺南地方法院檢察署檢察官呈請臺灣高等法
    院臺南高分院檢察署檢察長核轉臺灣嘉義地方法院檢察署檢察官再呈請臺灣高等
    法院檢察署檢察官核轉臺灣板橋地方法院檢察署檢察官偵查起訴。
    理  由
一、訊據被告甲○○就於九十年五月間某日，在嘉義縣鹿草鄉某處工寮內，拾獲不明
    人士所有遺落該處之空氣長槍一枝及鉛彈一盒之事實固供認不諱，惟否認有何違
    反槍砲彈藥刀械管制條例之犯行，辯稱：伊撿到上開空氣長槍時，該空氣長槍係
    分解者，伊自己並不會組裝，是警察將之組合起來的云云。惟查：
（一）扣案空氣長槍及鉛彈外觀均甚完整，此有起獲時之相片可佐（詳警卷），可見
    該空氣長槍及鉛彈係不明人士遺落該處，屬遺失物，殆屬無疑。被告於拾獲後，
    即將之藏置在上址住處，則其有意圖為自己不法之所有，將之侵占入己，應可是
      認。
（二）扣案之上開空氣長槍經送內政部警政署刑事警察局鑑定結果，認係口徑５．５
      ＭＭ制式空氣槍，以壓縮彈簧為發射動力，槍身上具”ＮＩＫＫＯ”字樣，機
      械性能良好，經實際試射，鉛彈（重量０．９ｇ）速度為120.67公尺／秒，動
      能為6.55焦耳，計算其單位面積動能為27.58焦耳／平方公分等，有該局九十
      年九月十一日刑鑑字第一八七二五六號鑑驗通知書乙紙在卷足憑（附於臺灣臺
      南地方法院檢察署九十年度營偵字第一八八八號偵查卷第十九頁）。復佐以內
      政部警政署刑事警察局對活豬作射擊測結果，彈丸單位面積動能達24焦耳／平
      方公分，足以穿入豬隻皮肉層。而依日本科學警察所研究所之研究結果，彈丸
      單位面積動能達20焦耳／平方公分則以足以穿入人體皮肉層等，有上引偵查卷
      第二十頁內所附之槍彈測試紀錄表四內之說明可參。足見上開空氣長槍，應具
      有殺傷力要屬無疑。
（三）又本案係因台南縣警察局白河分局後壁分駐所員警聽聞被告甲○○曾持上開空
      氣長槍向友人炫耀，依線報於九十年八月二十三日二十二時三十分許，在台南
      縣後壁鄉嘉田村六十二號前，盤查在車牌Ｓ４─八六一０號自小客車上睡覺之
      被告甲○○後，由該自小客車內起出安非他命吸食器乙支、疑似海洛因白色粉
      末，再依被告供述，在被告上址住處起出上開空氣長槍及鉛彈一盒（四十八顆
      ），且該空氣長槍於起出時雖系分解者，但僅槍托及槍管分開，只要將該二者
      組合即可使用，很容易組合，非分解的很細，其分解僅在於方便藏放等情，業
      據證人即查獲本案之臺南縣警察局白河分局後壁分駐所員警乙○○於本院調查
      中結證甚明（本院九十一年四月八日訊問筆錄），且有被告警訊筆錄可佐。是
      該空氣長槍雖於起獲時，其槍托及槍管係分開者，但其既易二者合組即完成該
      槍枝結構，顯見該空氣長槍不因槍托與槍管之分離而影響其殺傷力至然。
      是被告所辯該空氣長槍於伊拾獲時係分解者云云，自委無足取。且由上開證人
      乙○○所述，益知上開空氣長槍雖係被告自行供出藏放所在，但其前有偵查犯
      罪職權之警員即早知悉被告持有上開空氣槍之事，故被告所為尚難認屬自首，
      而得邀減刑之寬典。
（四）至扣案鉛彈一盒（計四十八顆），經送鑑後，認係口徑4.5MM鉛彈，無法供上
      開空氣長槍使用，亦有前引內政部警政署刑事警察局鑑驗通知書可考，是公訴
      人認扣案鉛彈可供扣案空氣長槍使用，已有誤會，又遍觀全卷亦無證據證明該
      鉛彈具有殺傷力，是亦無從認該鉛彈係屬槍砲彈藥刀械管制條例所列管之彈藥
      ，故公訴人認被告亦無故持有該鉛彈，亦屬未洽，合此說明。
（五）綜上所述，本件罪證業臻明確，被告侵占遺失物及未經許可無故持有空氣槍之
      犯行，均堪予認定。
二、按被告於拾獲具有殺傷力之空氣槍及不具殺傷力之鉛彈後，侵占入己並未經許可
    持有空氣槍，核其所為係犯刑法第三百三十七條之侵占遺失物罪，及槍砲彈藥刀
    械管制條例第八條第四項之未經許可持有空氣槍罪。被告同時侵占空氣槍及鉛彈
    ，係單純一罪；按侵占罪為即成犯，於持有人將持有他人之物變易為所有之意思
    時，即行成立，此有最高法院六十七年度台上字第二六六二號判例可資參酌，是
    被告於侵占遺失物完成後，復繼續未經許可無故持有空氣槍，而另違犯槍砲彈藥
    刀械管制條例第八條第四項之罪，則其前開二罪間，顯具有方法結果之牽連關係
    ，應從一重之未經許可持有空氣槍罪論處。公訴人認上開二罪，係屬數罪，應分
    論併罰云云，尚有誤會。次者被告前於八十四年三月二十七日因違反麻醉藥品管
    理條例案件，經臺灣嘉義地方法院以八十四年度易緝字第一八號判處有期徒刑三
    月，如易科罰金以參佰元折算壹日，於同年五月十八日確定，並於八十四年五月
    三十日因准易科罰金執行完畢；復於八十四年五月三十日因妨害自由案件，經臺
    灣臺南地方法院以八十四年度易緝字第九八號判決判處有期徒刑四月，如易科罰
    金以參佰元折算壹日，並於同年七月二十七日確定，嗣於八十四年八月三十日因
    准易科罰金執行完畢（迄本案行為時均已逾五年，於本案不構成累犯）；復因寄
    藏改造模型槍、彈藥（犯罪時間自八十三年初至八十七年五月三日）而犯槍砲彈
    藥刀械管制條例第十條、第十二條之罪，經本院於九十年十月十九日以九十年度
    訴緝字第一一七號判處有期徒刑三年二月，經臺灣高等法院於九十年十二月十八
    日以九十年度上訴字第三七六０號駁回上訴並確定（現執行中），有臺灣高等法
    院被告全國前案紀錄表在卷可按，足見被告素行不佳，且本案行為時間與前揭被
    告寄藏槍彈之時間，其間已隔三年之久，既非時間緊臨，實難於犯前案時即具有
    犯本案之概括犯意，則其所犯本案應屬另行起意，本案洵非前案確定判決效力所
    及，亦此敘明。爰審酌上情及被告犯罪之動機、目的、手段，持有空氣槍對社會
    治安所生危害及其品性、生活狀況、智識程度、犯罪後態度等一切情狀，量處如
    主文所示之刑，罰金部分並諭知易服勞役之折算標準，以示懲儆。至扣案空氣長
    槍（槍枝管制編號：0000000000）壹把，係屬違禁物，爰依刑法第三十八條第一
    項第一款規定宣告沒收。末查槍砲彈藥刀械管制條例第十九條宣告強制工作之規
    定，業於九十年十一月十四日經總統公布修正刪除，從而既已無應否斟酌被告之
    情況以依該條規定宣告強制工作之問題，且依上引被告前科紀錄，亦難謂被告有
    犯罪之習慣或以犯罪為常業，故本院認亦無依刑法第九十條規定宣付保安處分之
    必要，附此敘明。
據上論結，應依刑事訴訟法第二百九十九條第一項前段，槍砲彈藥刀械管制條例第八
條第四項、刑法第十一條前段、第三百三十七條、第五十五條後段、第四十二條第二
項、第三十八條第一項第一款、罰金罰鍰提高標準條例第二條，現行法規所定貨幣單
位折算新台幣條例第二條，判決如主文。
本案經檢察官謝宗甫到庭執行職務。
中      華      民      國    九十一    年      六      月     十八     日
                                      臺灣板橋地方法院刑事第四庭
                      法  官  許仕楓
右正本證明與原本無異。
如不服本判決，應於判決送達後十日內，向本院提出上訴狀。
                                          書記官  周百川
中      華      民      國    九十一    年      六      月     二十     日
附錄本案論罪科刑法條全文
刑法第三百三十七條
意圖為自己或第三人不法之所有，而侵占遺失物、漂流物或其他離本人所持有之物者
，處五百元以下罰金。
槍砲彈藥刀械管制條例第八條
未經許可製造、販賣或運輸鋼筆槍、瓦斯槍、麻醉槍、獵槍或空氣槍者，處六月以上
五年以下有期徒刑。
意圖供自己或他人犯罪之用，而犯前項之罪者，處一年以上七年以下有期徒刑，得併
科七萬元以下罰金。
未經許可無故持有，寄藏或意圖販賣而陳列第一項所列槍枝之一者，處三年以下有期
徒刑。
第一項及第二項之未遂犯罰之。
